臺灣板橋地方法院交通事件裁定
原處分機關　交通部公路總局臺北區監理所
異　議　人
即受處分人　甲○○
上列受處分人因違反道路交通管理處罰條例案件，對於交通部公
路總局臺北區監理所於中華民國 93 年 9 月 9 日所為之處分（
原處分案號：北監自裁字第裁 40-C00000000 號）聲明異議，本
院裁定如下：
    主  文
異議駁回。
    理  由
一、原處分意旨略以：異議人即受處分人甲○○之車號 CS-4761
    號自用小客車（車主：詹郭秋蘭）於民國 93 年 8 月 3 日
    16 時 25 分許，行經臺北縣新莊市○○○道（大漢橋下新
    莊往三重方向車道）時，因「汽車行駛機車專用道」之違規
    ，經執勤員警鳴笛並以手勢示意停車接受稽查，惟 CS-4761
    號自小客車駕駛未予理會執勤員警之指揮，逕自加速駛離，
    執勤員警遂記下車號並查詢車籍資料無誤後，依道路交通管
    理處罰條例第 7 條之 2 第 1 項第 4 款掣單逕行舉發。嗣
    經車主詹郭秋蘭告知違規駕駛人為「甲○○」，原處分機關
    依同條例第 60 條第 1 項、第 85 條第 2 項規定裁處異議
    人罰鍰新臺幣3 千元，並依同條例第63條第1 項第1 款記違
    規點數1 點。
二、異議意旨略以：我於罰單上所述時間正在公司開會，公司老
    闆楊子辰及助理張芳瑜可以做證，公司老闆當時是和我在一
    起，且該車亦未借於他人，當天CS-4761 號自小客車停放在
    土城市○○路○ 段191 號樓下的路邊停車格，且自上午9 點
    半停放至下午5 點均未移動，也沒有將車子借給他人使用，
    ，我車子顏色很深，比墨綠還要黑，我自己原本以為是黑色
    ，我是看到行照才知道是墨綠色，應係當時開單之員警目視
    時出錯或記錯車牌所致，故對於裁決無法信服，為此聲明異
    議，請求撤銷原處分等語。
三、按汽車駕駛人，駕駛汽車有違反本條例之行為，經交通勤務
    警察或依法令執行交通稽查任務人員制止時，不聽制止或拒
    絕停車接受稽查而逃逸者，除按各該條規定處罰外，處新臺
    幣3 千元以上6 千元以下罰鍰，並記違規點數1 點，道路交
    通管理處罰條例第60條第1 項、第63條第1 項第1 款分別定
    有明文；次按道路交通管理處罰條例第7 條之2 第1 項第4
    款規定，汽車駕駛人有不服指揮稽查而逃逸之情形，因當場
    不能或不宜攔截製單舉發者，得對汽車所有人逕行舉發處罰
    。另本條例關於車輛所有人之處罰，如應歸責於車輛駕駛人
    者，處罰車輛駕駛人，同條例第85條第2項 亦有規定。
四、經查：本院依職權調閱CS-4761 號自小客車於民國93年8 月
    3 日當天之停車紀錄，該車當日分別於上午10點停放於土城
    市○○路○ 段（路段代碼：I04）第84 停車格2 小時、下午
    1 時27分停放於土城市○○街○路段代碼：I16）第5停車格
    1 小時、下午2 點35分停放於土城市○○街第5 停車格2 小
    時、下午6 時27分停放於土城市○○路○ 段第88停車格2 小
    時，有臺北縣政府交通局北府路停第0930764015號函、臺北
    縣路邊停車繳費通知單查詢表在卷可供證明，異議人所言該
    車自上午9 點半停放至下午5 點均未移動等語，顯與事實未
    符。再證人楊子辰於本院調查時亦證稱：異議人於違規當時
    需要跑業務，有時開自小客車，有時也會騎機車，93年8 月
    3 日下午異議人是否有使用他的自小客車，因為時間太久不
    記得了，雖然曾與異議人一起開車到客戶那邊，但次數很少
    ，一般言異議人都是自己帶著他的業務員去客戶那邊，我很
    少與異議人一起出去，因為必須留守公司，並不記得93年8
    月間是否有與異議人一起去客戶那邊，93年8 月3 日下午異
    議人車子停在哪裡我並不知道，當天下午異議人有無在公司
    開會我也不太清楚，但是我們開會都是在星期五開週會，如
    果有開會的話都是在星期五，我們公司在新莊確實有客戶，
    客戶之範圍整個台北縣市都有，異議人在公司任職期間，上
    班時間一半在公司，一半在外面，因為他比較機動等語（詳
    參本院93年度交聲字第1149號卷94年2 月21日訊問筆錄）。
    是異議人所辯：舉發當天罰單上所述時間正在公司開會，公
    司老闆楊子辰及助理張芳瑜可以做證，公司老闆當時是和我
    在一起，車子均未移動過云云，自不足採信。又依上揭停車
    紀錄，CS -4761號自小客車於下午2 時35分起停放於收費停
    車格後，依一般社會生活經驗，停車管理人員約於1 小時後
    （即下午3 時35分），即於繳費通知單劃記停車第2 小時，
    是該停車紀錄僅表示CS-4761 號自小客車於3 時35分前曾停
    放該位置，至違規通知單上記載之時間（下午4 時25分），
    已非該停車紀錄所能證明範圍。且異議人之停車位置（土城
    市○○街）距離舉發地點（新莊堤外便道大漢橋下）僅約10
    公里，本件舉發違規之時間與停車紀錄所得證明事項，亦尚
    未有齟齬矛盾情形。再查，車號CS-4761 號自用小客車（車
    主：詹郭秋蘭）於93年8 月3 日16時25分許，行經臺北縣新
    莊市○○○道大漢橋下新莊往三重方向車道，因「汽車行駛
    機車專用道」之違規，經執勤員警鳴笛並以手勢示意停車接
    受稽查，惟CS-4761 號自小客車駕駛未予理會執勤員警之指
    揮，逕自加速駛離，執勤員警遂記下號並查詢車籍資料無誤
    後逕行舉發等情，有違規通知單影本、臺北縣政府警察局新
    莊分局新警交裁字第0930030350號函查處無誤，而開立違規
    通知單之臺北縣政府警察局新莊交通分隊員警陳彥閩並於本
    院93年11月8 日調查時具結證稱：「93年8 月3 日下午4 時
    25分，我在執行12點到17點的測速勤務，我跟小隊長張庭偉
    在堤外便道橋下執勤，是由三重往樹林方向測速，後來發現
    CS-4 7 61 號車由樹林往三重方向違規行駛機車專用道，我
    走到道路中央要去攔停，該車卻閃過我的身旁疾駛而去之後
    我在當天工作執行勤務的工作紀錄上記下該車號及車型（後
    改口稱車型沒有記載在工作紀錄上），車子是喜美綠色，我
    回到隊上之後就查詢該車號碼的車主姓名及地址依法告發…
    是以眼睛看後車牌，我當時看到的是車子的背面…對於車型
    及車體顏色的陳述是依照事後的回憶，當時我所看到的車體
    顏色是屬於比較翠綠色，比草綠色略深，但不到墨綠色」等
    語，另員警陳彥閩所提出之勤務工作紀錄影本上，亦記載93
    年8 月3 日12時至17時之交整勤務期間，有5N-9527 、CS
    -4761 、N5-9738 號等3 部自小客車攔停不停情事，復有勤
    務工作紀錄影本卷附可稽，證人陳彥閩依法執行職務當無誣
    攀之必要，況車子之顏色依不同人之感觀，並隨天色，日照
    ，或可能有不同色差感受，況該車行照記載為墨綠色，已據
    異議人自承於前，即非黑色，證人陳彥閩於本院調查時所證
    前情，亦難認此與事實有何齟齬，自無從以單以此指摘證人
    之舉發有誤。又查，本件舉發雖未當場拍照存證，然汽車駕
    駛人有不服指揮稽查而逃逸之違規，因當場不能或不宜攔截
    製單舉發者，本得對汽車所有人逕行舉發處罰而無須採證照
    片，已如前述；且交通警察掣單舉發違反道路交通管理處罰
    條例所列之違規事實，本質上為行政處分，係公務員基於職
    務上之權力，依法就特定之具體事件所為之具公法上效果之
    單方行政行為，基於公務員為公法上行為具有公信力之原則
    ，若無其他反證足以推翻，該行政處分當可被推定為真正，
    本此公信原則，立法者乃賦予行政機關制定違反道路交通事
    件統一裁罰標準及處理細則，使執勤警員得當機處分以達其
    維護交通秩序、安全之行政目的。本件既查無任何證據證明
    員警舉發有何違誤情事，而舉發過程復經員警於本院證述綦
    詳，其據以舉發之事實認定堪信為正確，異議人所持異議理
    由，無足採信。
五、從而，本件員警依據道路交通管理處罰條例第 7 條之 2 第
     1 項第 4 款規定，對汽車所有人逕行舉發，原處分機關再
    依同條例第 60 條第 1 項、第 85 條第 2 項規定裁處駕駛
    人即異議人甲○○罰鍰新臺幣 3 千元，並依同條例第 63
    條第 1 項第 1 款記違規點數 1 點，並無違誤，應予維持
    ，本件異議為無理由，應予駁回。
據上論斷，依道路交通案件處理辦法第 19 條，裁定如主文。
中　　華　　民　　國　　94　　年　　2 　　月　　28　　日
                    交通法庭  法  官  徐子涵
如不服本裁定，應於裁定送達後五日內向本院提出抗告狀。
                              書記官  彭麗紅
中　　華　　民　　國　　94　　年　　3 　　月　　3 　　日
